臺灣雲林地方法院刑事判決　　　　　　　　96年度訴字第23號
公　訴　人　臺灣雲林地方法院檢察署檢察官
被　　　告　甲○○
　　　　　　　　　　國民
上列被告因違反毒品危害防制條例案件，經檢察官提起公訴（95
年度毒偵字第1900號），於本院準備程序進行中，被告就被訴事
實為有罪之陳述，經合議庭裁定由法官一人獨任進行簡式審判程
序，判決如下：
    主  文
甲○○施用第一級毒品，處有期徒刑捌月，扣案第一級毒品海洛
因壹包（淨重零點壹伍公克）沒收銷燬之，扣案包裝上開第一級
毒品海洛因之夾鏈袋壹只、海洛因殘渣袋壹只、注射針筒壹支、
食鹽水壹瓶均沒收之。
    犯罪事實及證據名稱
一、犯罪事實：
    甲○○前因施用毒品案件，經觀察勒戒後，認有繼續施用毒
    品之傾向，經臺灣彰化地方法院裁定令入戒治處所施以強制
    戒治，於民國90年10月11日停止戒治，91年04月09日戒治期
    滿，未經撤銷，視為執行完畢。甲○○於強制戒治執行完畢
    釋放後，5 年內仍未能戒除毒癮，又因雙腿骨折身體不適，
    而基於施用第一級毒品海洛因（以下簡稱海洛因）之犯意，
    欲以施用海洛因解痛，因而成癮，有施用海洛因習慣，自95
    年07月中旬某日晚間08、09時許起，迄95年12月14日上午11
    時許止，在雲林縣斗六市洪揚醫院、雲林縣斗六市○○路16
    號其住處等處，以將海洛因摻食鹽水置入注射針筒內，再以
    注射針筒注射手臂靜脈血管之方式，1 天施用1 次之頻率，
    接續施用海洛因多次。嗣分別於(一)95年09月27日下午06時許
    ，在雲林縣斗六市○○街56巷14號前，為警查獲，並扣得海
    洛因殘渣袋1 只、注射針筒1 支等物，經警採其尿液送驗，
    呈嗎啡陽性反應；(二)同年12月15日上午11時30分許，在雲林
    縣斗六市○○路185 之3 號日統客運前為警查獲，並扣得海
    洛因1 包（淨重0.15公克）及食鹽水1 瓶，經採其尿液送驗
    ，又呈嗎啡陽性反應。
二、證據名稱：
(一)、尿液送檢真實姓名對照表2 份。
(二)、詮盺科技股份有限公司95年11月24日、96年01月04日濫用藥
    物尿液檢驗報告各1 份。
(三)、扣案海洛因1 包（淨重0.15公克）。
(四)、95年12月15日採證照片2張。
(五)、法務部調查局96年01月01日調科壹字第09523053640 號鑑定
    通知書1 份。
(六)、刑案資料查註紀錄表1 份。
(七)、扣案海洛因殘渣袋1只、注射針筒1支、食鹽水1瓶。
(八)、被告於警詢、檢察官面前之供述筆錄。
(九)、被告於本院審理時之自白。
    本件事證明確，被告犯行洵堪認定。
三、論罪科刑之理由：
(一)、核被告所為，係犯毒品危害防制條例第10條第1 項之施用第
    一級毒品罪。被告持有海洛因毒品之低度行為為施用海洛因
    毒品之高度行為所吸收，不另論罪。
(二)、刑法第56條連續犯之規定，業於94年01月07日經立法院刪除
    ，新修正刑法於95年07月01日施行，依刪除連續犯規定之立
    法說明略謂：連續犯之規定廢除後，對於部分習慣犯，如竊
    盜、吸毒等犯罪，是否會因適用數罪併罰而使刑罰過重產生
    不合理之現象一節，在實務運用上應可參考德、日等國之經
    驗，委由學界及實務以補充解釋之方式，發展接續犯之概念
    ，對於合乎「接續犯」或「包括的一罪」之情形，認為構成
    單一之犯罪，以限縮數罪併罰之範圍，用以解決上述問題。
    又接續犯係指如數行為於同時同地或密切接近之時地實施，
    侵害同一之法益，各行為之獨立性極為薄弱，依一般社會健
    全觀念，在時間差距上，難以強行分開，在刑法評價上，以
    視為數個舉動之接續施行，合為包括之一行為予以評價，較
    為合理，而為包括之一罪（參見最高法院86年臺上字第3295
    號判例意旨）。是接續犯乃行為人主觀上出於一犯罪決意，
    在時間空間密接之情況下，出於數個自然行為，而持續侵害
    同一法益之犯罪，其特徵在於每個行為原即足獨立成罪，即
    其所實現之構成要件並非預定須實施數次行為始足成罪，然
    由於自數行為完成後逆溯觀察之結果，各該行為於時空密接
    之情況下，顯然於評價上喪失其獨立性，遂將各該行為全體
    包括地斷為一罪，此與集合犯乃立法者於架構構成要件行為
    時，原即將多數同種行為之反覆實施預定於內，從而，實施
    1 次固仍足以成罪，縱使於同一意思下多次反覆實施，亦僅
    包括地成立一罪，如收集犯、散布犯、常業犯之概念，尚有
    不同。依上開立法說明，對於習慣犯者，立法者鼓勵以接續
    犯之概念認定被告之罪數，以避免數罪併罰之過苛。經查，
    本案被告自95年07月中旬某日起至95年12月14日止，短短5
    個月內，皆因毒癮難耐，在相近時、地，多次施用海洛因，
    每1 日即施用1 次海洛因，其先後2 次經警查獲後，均仍持
    續施用海洛因，業據被告供承在卷，顯見被告於行為時，已
    施用海洛因成癮，具有施用海洛因之習慣，屬習慣犯，其各
    次施用海洛因之時空密接，地點相同，各行為間之獨立性極
    為薄弱，難以強行分開，乃出於施用海洛因之單一決意，接
    續為之，揆諸前開說明，因刑法已刪除連續犯規定，宜認定
    為接續犯行，爰逕依現行刑法，認定被告係犯接續施用第一
    級毒品罪。至公訴意旨認此為包括一罪之集合犯，尚有誤會
    ，併此敘明。
(三)、本院審酌被告前有肅清煙毒條例、賭博、毒品危害防制條例
    等犯罪前科，有臺灣高等法院被告前案紀錄表在卷可參，素
    行不佳，被告於毒癮戒斷後，又不能抗拒毒品之誘惑，把持
    不住，再度沾染毒品，且其為警查獲後，仍持續施用毒品，
    顯見毒癮不淺，品行亦有不端，過短之刑期無法收戒除毒癮
    之效，惟其犯後已坦承犯行，且其施用毒品行為僅戕害自身
    ，尚未造成其他危害，被告亦自知施用毒品有害健康，已自
    行於96年01月04日起至臺大醫院雲林分院參加戒絕治療，有
    臺大醫院雲林分院診斷證明書1 紙在卷可參，可見被告已知
    悔悟，不宜判處過重刑期，暨其為國中畢業，教育程度不高
    ，被告目前從事板模工作，每月收入約新臺幣3 、4 萬元，
    有正當工作及固定收入，家中尚有父母、弟弟及一名侄子，
    已離婚，無子女及其他一切情狀，量處如主文所示之刑。
(四)、扣案之海洛因1 包，應依毒品危害防制條例第18條第1 項前
    段規定沒收銷燬之，包裝上開海洛因之夾鏈袋1 只，及扣案
    海洛因殘渣袋1 只、注射針筒1 支、食鹽水1 瓶則為供被告
    施用海洛因所用之物，且為被告所有，業據被告供述在卷，
    ，爰依刑法第38條第1 項第2 款規定宣告沒收。
四、應適用之法條：
(一)、刑事訴訟法第273 條之1 第1 項、第299 條第1 項前段、第
    310 條之2 、第454 條。
(二)、毒品危害防制條例第10條第1 項、第18條第1 項前段，刑法
    第11條前段、第38條第1 項第2 款。
本案經檢察官乙○○到庭執行職務。
中　　華　　民　　國　　96　　年　　2 　　月　　5 　　日
                  刑事第四庭    法  官  李秋瑩
以上正本證明與原本無異。
如不服本判決，應於判決送達後10日內向本院提出上訴狀（須附
繕本）。
                                書記官　邱明通
中　　華　　民　　國　　96　　年　　2 　　月　　5 　　日
附錄本案論罪科刑法條全文：
毒品危害防制條例第10條
施用第一級毒品者，處 6 月以上 5 年以下有期徒刑。
施用第二級毒品者，處 3 年以下有期徒刑。
